【裁判字號】    92,竹簡,409
【裁判日期】    920704
【裁判案由】    清償債務
【裁判全文】
臺灣新竹地方法院民事判決  九十二年度竹簡字第四○九號
    原      告  乙○○
    被      告  甲○○
右當事人間請求清償債務事件，本院判決如左：
    主      文
被告應給付原告新台幣肆拾萬元，並自民國九十年三月六日起至清償日止按年息百分
之五計算之利息。
訴訟費用由被告負擔十分之三，餘由原告負擔。
本判決於原告以新台幣壹拾肆萬元供擔保後得假執行。
    事      實
甲、原告方面：
一、聲明：求為判決如主文第一項所示及為以供擔保為條件之假執行宣告。
二、陳述：
（一）被告於民國九十年三月六日向原告借款新台幣（下同）四十萬元，約定借款期
      限為二年，利息按借款當時銀行無擔保利率即年息百分之八點九二計算，現前
      開借款清償期業於九十二年三月五日屆至，被告應償還原告本金及利息，經原
      告催告竟遭拒絕，爰此依消費借貸之法律關係請求被告清償，至於利息部分之
      請求，因銀行無擔保借款利率經常變動，計算不易，故原告願改按法定利率，
      即年息百分之五計算，以利請求。
（二）按原告起訴狀本係依被告所簽立之同意書所載，因被告於清償期屆至未能依約
      清償，故請求被告移轉其所有座落新竹縣芎林鄉○○段七三八地號建地面積三
      三六點九九平方公尺；同段七三九地號建地面積六七五點零二平方公尺；同段
      七四○地號建地面積五○五點九九平方公尺，以上三筆土地被告公同共有部分
      各為一○八之二四。惟按民法第八百二十八條第二項規定，公同共有物之處分
      ，應得全體公同共有同意，因本件土地共有人數甚多，同意書取得不易，故兩
      造原先約定以系爭土地為償債之標的物，顯難以給付，實有變更改按原債務清
      償之必要。
三、對被告抗辯所為之陳述：原告雖有積欠徐燕嬌三十萬元，惟並未將原告對被告之
    上開債權讓與予徐燕嬌。
四、證據：提出同意書、郵局存證信函、土地登記謄本各一份（以上均影本）為證。
乙、被告方面：
一、聲明：原告之訴駁回。
二、陳述：被告確有向原告借款四十萬元，然因原告另積欠兩造之姊徐燕嬌三十萬五
    千元，原告於九十年四月底某日，經三方同意已將本件借款債權讓與予徐燕嬌，
    且被告已對徐燕嬌為部分清償，原告自無權再向被告請求本件借款及利息。
三、證據：聲請傳訊證人徐燕嬌。
    理      由
一、程序方面：
    按訴狀送達後，原告不得將原訴變更或追加他訴，但經被告同意者，不在此限，
    民事訴訟法第二百五十五條第一項第一款定有明文。經查，原告起訴原請求被告
    將座落新竹縣芎林鄉○○段七三八地號建地面積三三六點九九平方公尺、同段七
    三九地號建地面積六七五點零二平方公尺、同段七四○地號建地面積五○五點九
    九平方公尺所有權移轉登記予原告，嗣於九十二年七月一日言詞辯論時，以訴狀
    表示變更為請求被告給付原告四十萬元，並自九十年三月六日起至清償日止，按
    年息百分之五計算之利息，既經被告同意，合於上開法文規定，自應准許。
二、得心證之理由：
（一）原告主張被告於九十年三月六日向其借款四十萬元，約定利息按銀行利率計算
      ，因銀行利率經常變更，故請求依法定利率即年息百分之五計算之事實，已據
      其提出與所述相符之同意書為證，且為被告所自認，原告之主張堪可採信。
（二）被告雖抗辯稱，因原告積欠兩造之姊徐燕嬌三十萬五千元，原告已於九十年四
      月底某日，將本件借款債權讓與徐燕嬌，故原告自無權再向被告請求清償借款
      及利息云云。惟查：
  １、按債權讓與者，謂不變更債之同一性，由債權人與第三人合意，將其債權移轉
      於第三人之現象者，債權讓與為準物權契約，債權人與第三人間須有處分債權
      之合意始可。
  ２、查證人徐燕嬌證稱：「（問：兩造有無到你家談債權讓與的事情？）有，兩造
      及我小妹都有到我家，大概在九十年四月的時候，確實時間忘記，談（原告所
      有之）土地已經抵押貸款下來，但錢沒有還我，錢先借給被告，要被告還我錢
      ，這些話是原告說的，我說參拾萬五千元要從被告那裡扣回，利息要原告付給
      我，當時沒有談好，大吵大鬧，因為原告沒有錢還我，所以就吵鬧，之後就不
      了了之，沒有談成。到現在原告也沒有還我錢，被告現在多少有還我錢」、「
      （問：既然沒有談成為何從被告處拿錢？）因為原告不還我錢，只好從被告那
      裡拿多少算多少。」等語（本院九十二年七月一日言詞辯論筆錄），被告亦自
      認：當天並無談成，嗣後係因原告不還徐燕嬌錢，徐燕嬌就向伊要錢，伊即給
      徐燕嬌錢等語（見上開期日筆錄），是原告、徐燕嬌間就本件原告對被告之借
      款債權，既無讓與之合意，揆諸首開說明意旨，被告辯稱本件借款債權，原告
      已讓與徐燕嬌一節，即難成立。
  ３、被告雖另抗辯稱：其已對徐燕嬌為部分清償，請併予斟酌等語。惟查，被告自
      始至終均抗辯，係因原告將對被告之借款債權讓與徐燕嬌，故被告始對徐燕嬌
      為清償等語，已如前述，然原告與徐燕嬌間並無讓與本件借款債權之合意，則
      被告對徐燕嬌之清償，對原告而言自亦不生清償之效力。另被告既係清償自己
      之債務，並無代原告清償債務之意思，其對原告亦無何請求權，故被告請求此
      部分清償，應自積欠原告之四十萬元借款中扣除云云，於法無據。
（二）綜上可知，原告依消費借貸之法律關係提起本訴，為如主文第一項所示之請求
      ，即無不合，應予准許。
三、假執行之宣告：
    原告陳明願供擔保，聲請宣告假執行，核無不合，爰酌定相當擔保金額准許之。
四、結論：原告之訴為有理由，依民事訴訟法第第八十一條第一款，第三百九十條第
    二項判決如主文。
中      華      民      國    九十二    年      七      月      四      日
                                  臺灣新竹地方法院新竹簡易庭
~B法      官  滕治平
右為正本係照原本作成。
如對本判決上訴，須於判決送達後廿日內向本院提出上訴狀。
~B法院書記官  洪儷容
中      華      民      國    九十二    年      七      月      七      日


司法院資訊處製作；財團法人民間司法改革基金會備份。
